【裁判字號】    92,訴,336
【裁判日期】    920603
【裁判案由】    侵權行為損害賠償
【裁判全文】
臺灣板橋地方法院民事判決  九十二年度訴字第三三六號
    原      告  甲○○
    被      告  乙○○
右當事人間因刑事附帶民事請求侵權行為損害賠償事件，經本院刑事庭裁定移送民事
庭，本院判決如左：
    主      文
被告應給付原告新臺幣貳拾肆萬貳仟零壹拾陸元，及自民國九十二年一月九日起至清
償日止，按週年利率百分之五計算之利息。
原告其餘之訴駁回。
訴訟費用由被告負擔三分之一，餘由原告負擔。
本判決第一項於原告以新臺幣柒萬元為被告提供擔保後，得為假執行。
原告其餘之假執行駁回。
    事      實
甲、原告方面：
一、聲明：被告應給付原告新台幣（下同）七十四萬五千七百二十五元，及自起訴狀
          繕本送達翌日起至清償日止，按年息百分之五計算之利息。並陳明願供擔
          保請准為假執行之宣告。
二、陳述：
  （一）被告於民國九十一年二月二十八日上午六時許，駕駛自用小客車，沿臺北縣
        新莊市○○路內側車道南往北方向行駛，途經新莊市○○路與建福路口時，
        竟以時速六十公里之速度超速行駛，又未注意注意車前狀況，此時對向適有
        原告騎乘重型機車，沿新莊市○○路北往南方向行駛欲左轉建福路，被告因
        未注意車前狀況，因而閃避不及而操控失當向右偏斜行駛，致於通過建福路
        口之中正路外側車道上，其左前車頭撞擊原告機車右側倒地，造成原告因而
        受有顱內出血、右大腿骨骨折及前額骨骨折之傷害。因此爰依侵權行為之法
        律關係，請求被告負損害賠償責任，共七十四萬五千七百二十五元，及自起
        訴狀送達之翌日起至清償日止，按年息百分之五計算之利息，茲分敘如下：
      (一)醫療費共六萬一千零八十五元：原告因被告過失傷害致受到前揭之傷害，陸
        續至醫院急診、手術、複診，共支出一萬一千零八十五元。另長庚紀念醫院
        （下稱長庚醫院）醫生施麗媛醫師認原告尚須進行手術一次，所需手術費、
        複診、交通費藥費共五萬元。
      (二)減少勞動能力之損失，共五十八萬八千四千六百四十元：原告因受有顱內出
        血、右大腿骨折之傷害，致腦部及右大腿癒合不佳而無法勝任原警衛之工作
        ，原告距退休年齡六十五歲尚有二十四個月，而原告每月薪資為二萬四千三
        百六十元，所喪失勞動收入共為五十八萬八千四千六百四十元。
      (三)精神慰撫金，共十萬元：原告因被告過失傷害致須住院治療，腦部受傷反應
        遲緩，腿部受傷須依賴輔助器具，造成行動不便，又如廁不便嚴重影響生活
        ，所受精神傷害甚巨，故請求精神慰撫金十萬元。
（三）證據：提出診斷證明書影本乙紙、薪資袋影本二件、藥品費用收據影本四件、
            醫療費用收據含影本共二十四件為證。
乙、被告方面：被告未於最後言詞辯論期日到場，據其前到場聲明及陳述如左：
一、聲明：駁回原告之訴。
二、陳述：臺灣高等法院刑事判決已經確定，刑事責任各為一半，因伊車有保汽車強
          制責任保險，資料也已經給保險公司。
    理      由
一、程序部分：被告經合法通知，未於最後言詞辯論期日到場，核無民事訴訟法第三
    百八十六條各款所列情形，爰依原告之聲請，由其一造辯論而為判決。
二、原告主張被告於九十一年二月二十八日上午六時，駕駛自用小客車，沿臺北縣新
    莊市○○路內側車道南往北方向行駛，途經新莊市○○路與建福路口時，超速行
    使，此時對向適有原告騎乘重型機車，沿新莊市○○路北往南方向行駛欲左轉建
    福路，被告因未注意車前狀況，致閃避不及而操控失當向右偏斜行駛，於通過建
    福路口之中正路外側車道上，其左前車頭撞擊原告機車，造成原告因而受有顱內
    出血、右大腿骨骨折及前額骨骨折之傷害而支出醫療費為六萬一千零八十五元、
    減少勞動能力之損失為五十八萬八千四千六百四十元及請求精神慰撫金十萬元，
    因此爰依侵權行為損害賠償之法律關係，求命被告給付七十四萬五千七百二十五
    元，及自起訴狀送達之翌日起至清償日止，按年息百分之五計算之利息之判決等
    語。被告則以臺灣高等法院刑事判決已經確定，刑事責任各為一半，因伊車有保
    汽車強制責任保險，資料也已經給保險公司等語資為抗辯。
三、本件原告主張被告於九十一年二月二十八日上午六時，駕駛自用小客車，沿臺北
    縣新莊市○○路內側車道南往北方向行駛，途經新莊市○○路與建福路口時，竟
    以時速六十公里之速度超速行駛，此時對向適有原告騎乘重型機車，沿新莊市○
    ○路北往南方向行駛欲左轉建福路，被告因未注意車前狀況，因而閃避不及而操
    控失當向右偏斜行駛，致於通過建福路口之中正路外側車道上，其左前車頭撞擊
    原告機車右側倒地，造成原告因而受有顱內出血、右大腿骨骨折及前額骨骨折等
    傷害，至今須靠輔助器才能行動之事實，業據提出長庚醫院診斷證明書為證據；
    為被告所不爭執，且被告所涉刑事部分，經法院對於被告以過失傷害罪判處徒刑
    確定，有臺灣高等法院九十一年度交上易字第四四二號刑事判決影本一件在卷可
    稽，則原告上開主張自堪信為真實。
四、因故意或過失，不法侵害他人之權利者，負損害賠償責任。故意以背於善良風俗
    之方法，加損害於他人者亦同。民法第一百八十四條第一項定有明文。本件被告
    對於原告因車禍受傷之結果既應負肇事責任，則原告主張被告應負侵權行為損害
    賠償責任，自屬可採。爰就原告之損害分別審酌如下：
（一）醫療費用部分：原告主張其因被告之侵權行為致受有顱內出血、右大腿骨骨折
      及前額骨骨折之傷害而支出必要費用即醫療及藥品費用，共一萬五千三百八十
      三元，有醫療費用收據共二十八紙可稽，於法有據，故應准許。另原告於九十
      一年十月七日主張長庚醫院施麗媛醫師認其尚須進行手術一次，故手術費及複
      診、交通費尚須五萬元，惟於九十二年五月二十日言詞辯論時，原告稱已經開
      完兩次刀，後續只剩門診治療，是以手術費用收據已經提出，已包括在前揭醫
      療費用中，則不另行列入。另關於後續門診費用部分，原告並未提出預估應門
      診之次數及費用之證據，該部分主張即乏依據，不能認為有理由。
（二）勞動損失之部分：原告主張其自九十一年二月二十八日受傷後，受顱內出血、
      右大腿骨折及前額骨骨折等傷害，即送醫治療，惟腦部受傷，反應變慢及右大
      腿骨折癒合不佳，於同年十月二十三日再施行換骨釘及植骨手術，至今仍須靠
      輔助器行走，造成行動不便，且如廁不便，致不適任原警衛之工作，有長庚醫
      院診斷證明書可為證據，則原告此部分主張堪可認為真實，而於本件車禍發生
      前之每月薪資為二萬四千三百六十元，有薪資袋影本可為證據，所喪失勞動收
      入算至宣判日（九十二年六月三日）共十五個月又四日，共為三十六萬八千六
      百四十八元，原告此部分請求於此金額範圍內為有理由。至於原告請求被告應
      給付算至其六十五歲退休時之勞動損失部分，因依勞動基準法第五十四條第一
      項第一款規定，勞工強制退休之年齡為年滿六十歲，故本件僅得就原告實際工
      作所受損失核給，原告請求算至其年滿六十五歲，於超過前述金額部分並非可
      採。
（三）精神上損害賠償：原告主張其因本件事故受有前揭傷害，請求精神賠償十萬元
      一節。經查，原告受有前揭傷害，除身體之痛楚外，其精神上亦應受到影響，
      本院審酌其傷勢經過一年五月餘仍行動不便，所受傷害之程度與不便，及原告
      係警衛人員，每月薪水約二萬四千三百六十元等，而被告係高爾夫球場之職員
      等身份、經濟狀況等一切情狀，認原告請求非財產上之損害賠償十萬元，尚堪
      屬合理，應予准許。
（四）綜上所述，原告得請求之金額應為四十八萬四千零三十一元。
四、按損害之發生或擴大，被害人與有過失者，法院得減輕賠償金額，或免除之，民
    法第二百二十七條第一項定有明文。又僅須被害人與有過失，而其行為有助成損
    害之發生或擴大，且與加害人之行為，為損害之共同原因者，即有其適用。經查
    ，本件車禍依臺灣省臺北縣區車輛行車事故鑑定委員會之結果：乙○○駕駛自小
    客車超速、未注意車前狀況與甲○○駕駛重型機車左轉時，未讓對向直行車先行
    ，同為肇事原因，有臺灣省臺北縣區車輛行車事故鑑定委員會九十一年五月八日
    北鑑字第九一○三九○號鑑定意見書影本可參（附於臺灣板橋地方法院檢察署九
    十一年度偵字第一一九七四號偵查卷宗內），是以原告騎乘重型機車，轉彎時未
    讓直行車先行，對於本件車禍之發生為與有過失，從而本院斟酌兩造之過失輕重
    ，認原告之過失責任比例各為二分之一，基於衡平觀念及誠實信用原則，本院自
    得依前開規定，斟酌原告之過失，減輕被告之賠償金額，是依兩造前揭過失程度
    之比例，原告得請求被告賠償金額應為二十四萬二千零十六元（元以下四捨五入
    ）。綜上所述，原告之請求於前揭數額及自起訴狀繕本送達被告翌日即九十二年
    一月九日起至清償日止按法定利率年息百分之五計算之遲延利息之範圍內為有理
    由，應予准許；至於原告之請求超過該範圍部分則為無理由，應予駁回。
五、原告陳明願供擔保請為宣告假執行，就原告勝訴部分，核無不合，爰酌定相當之
    擔保金額准許之，至原告敗訴之部分，假執行之聲請，已失所附麗，應予駁回。
六、本件事證已臻明確，兩造其餘主張及攻擊防禦方法與證據，經本院斟酌後，與本
    件判決結果已不生影響，故不一一論列，附此敘明。
七、據上論結，原告之訴為一部有理由，一部無理由，依民事訴訟法第三百八十五條
    第一項前段、第七十九條但書、第三百九十條第二項，判決如主文。
中      華      民      國    九十二    年      六      月      三      日
                                臺灣板橋地方法院民事第一庭
~B法      官  許  瑞  東
右正本證明與原本無異。
如不服本判決，應於判決送達後廿日內，向本院提出上訴狀。
中      華      民      國    九十二    年      五      月    二十九    日
~B法院書記官  陳  淑  芳


司法院資訊處製作；財團法人民間司法改革基金會備份。
